【裁判字號】    99,交聲,2153
【裁判日期】    990902
【裁判案由】    聲明異議
【裁判全文】
臺灣高雄地方法院交通事件裁定        99年度交聲字第2153號
原處分機關  交通部公路總局嘉義區監理所麻豆監理站
異  議  人
即受處分人  甲○○
上列異議人即受處分人因違反道路交通管理處罰條例案件，對於
交通部公路總局嘉義區監理所麻豆監理站99年4 月2 日所為之處
分（原處分：麻監裁罰字第裁75-B00000000號）聲明異議，本院
裁定如下：
    主  文
原處分撤銷。
甲○○汽車駕駛人駕駛汽車肇事，無人受傷或死亡而未依規定處
置逃逸，處罰鍰新臺幣參仟元，吊扣普通小型車駕駛執照壹個月
，並應接受道路交通安全講習。
    理  由
一、原處分意旨略以：異議人即受處分人甲○○於民國99年3 月
    21日22時45分許，駕駛車牌號碼6715-PW 號自小客車，沿高
    雄市○○○路由南向北方向行駛，行經高雄市○○○路與九
    如一路交岔路口欲左轉九如一路時，不慎擦撞沿高雄市○○
    ○路由北向南行駛，王晉哲所騎乘，車牌號碼為L6S-853 號
    之重機車，雖無人受傷或死亡，卻未依規定留於現場處置，
    逕自駕駛上開汽車逃逸，而有「汽車駕駛人駕駛汽車肇事，
    無人受傷或死亡而未依規定處置逃逸」之違規事實，嗣經高
    雄市政府警察局製單舉發，原處分機關並依道路交通管理處
    罰條例第62條第1 項規定，裁處異議人罰鍰新臺幣（下同）
    3,000 元、吊扣職業大客車駕駛執照1 個月，並應參加道路
    交通安全講習等語。
二、聲明異議意旨略以：異議人因駕駛車牌號碼6715-PW 號自小
    客車與他人發生碰撞，未依規定留於現場處置，為警依法舉
    發，然異議人為職業大客車駕駛，違規當時係駕駛自小客車
    ，爰請求撤銷吊扣職業大客車之處分等語。
三、按汽車駕駛人駕駛汽車肇事，無人受傷或死亡而未依規定處
    置者，處1,000 元以上3,000 元以下罰鍰，逃逸者，並吊扣
    其駕駛執照1 個月至3 個月；汽車駕駛人，違規肇事受吊扣
    駕駛執照處分者，應接受道路交通安全講習，道路交通管理
    處罰條例第62條第1 項及第24條第1 項第1 款分別定有明文
    。又按發生道路交通事故，駕駛人或肇事人應先通知警察機
    關，但無人受傷或死亡且當事人當場自行和解者，不在此限
    ，道路交通事故處理辦法第3 條第5 款亦定有明文。再現行
    道路交通管理處罰條例第68條之條文內容，係經立法院於94
    年11月23日修正通過，總統於94年12月14日公布，自95年3
    月1 日施行，由原本條文：「汽車駕駛人，因違反本條例及
    道路交通安全規則之規定，受吊扣或吊銷駕駛執照處分時，
    吊扣或吊銷其持有各級車類之駕駛執照」，修正為：「汽車
    駕駛人，因違反本條例及道路交通安全規則之規定，受吊銷
    駕駛執照處分時，吊銷其持有各級車類之駕駛執照」，修正
    後之新法已將「吊扣」之連坐規定排除在外。觀其修法意旨
    ，係以原條文將違規駕駛人所持有之各級車類駕駛執照一併
    吊扣或吊銷，失之過酷，影響人民工作及生活甚鉅為由，而
    刪除吊扣駕駛人駕駛執照時，應吊扣駕駛人持有各級車類駕
    駛執照之規定，是依現行道路交通管理處罰條例，已無得吊
    扣駕駛人所持有他級駕駛執照之依據存在。從而，於為吊扣
    駕駛人駕駛執照之處分時，自僅得吊扣駕駛人違規時所駕駛
    該級車類之駕駛執照，以限制其繼續駕駛該級車類行駛道路
    之權利。
四、經查：
（一）異議人於99年3 月21日22時45分許，駕駛車牌號碼6715-P
      W 號自小客車，沿高雄市○○○路由南向北方向行駛，行
      經高雄市○○○路與九如一路交岔路口欲左轉九如一路時
      ，不慎擦撞沿高雄市○○○路由北向南行駛，王晉哲所騎
      乘，車牌號碼為L6S-853 號之重機車，雖無人受傷或死亡
      ，異議人卻未依規定留於現場處置，逕自駕駛上開汽車逃
      逸，而為高雄市政府警察局製單舉發，原處分機關並依道
      路交通管理處罰條例第62條第1 項規定，裁處異議人罰鍰
      3,000 元、吊扣職業大客車駕駛執照1 個月，並應參加道
      路交通安全講習之事實，為異議人所不爭執，復有高雄市
      政府警察局99年3 月21日高市警交字第B00000000 號舉發
      違反道路交通管理事件通知單、原處分機關99年4 月2 日
      麻監裁罰字第裁75-B00000000號違反道路交通管理事件裁
      決書及高雄市政府警察局99年5 月14日高市警交五字第09
      90026072號函暨所附道路交通事故資料各1 份在卷可參，
      是上開事實應堪採認。
（二）按汽車駕駛人取得高一級車類之駕駛資格者，應換發駕駛
      執照，並准其駕駛較低級車類之車輛：二、已領有大客車
      駕駛執照者，得駕駛大貨車、代用大客車、大客貨兩用車
      、曳引車、小型車、輕型機器腳踏車，道路交通安全規則
      第61條第1 項第2 款定有明文，即所謂之「一人一照原則
      」，本件異議人領有職業大客車駕駛執照，有汽車駕駛人
      經歷證明書及公路監理電子閘門證號查詢汽車駕駛人資料
      各1 紙附卷可憑，依上開規定，異議人自得駕駛普通小型
      車。而異議人於上開肇事逃逸之違規行為時，係駕駛普通
      小型車，已如前述，異議人既無普通小型車駕駛執照之實
      體物，本即無從繳交普通小型車駕駛執照可供吊扣，如逕
      予吊扣異議人違規當時並未駕駛車類之駕駛執照，將影響
      異議人工作及生活甚鉅，甚而危及其日後就業謀生，與修
      正後道路交通管理處罰條例第68條之規定之立法目的未合
      ，是揆諸前揭規定及說明，原處分機關僅得吊扣異議人違
      規時駕駛車類，即普通小型車之駕駛執照，不能僅因異議
      人無該級駕駛執照可供吊扣，即逕行吊扣異議人所持有之
      職業大客車駕駛執照。至上開一人一照原則，固於取得較
      高等級車類駕駛執照之駕駛人違規時，因異議人無較低等
      級之駕照可供吊扣，而產生技術層面之困難，然交通主管
      機關非不得於職業大客車駕駛執照上或電腦檔存資料註記
      吊扣普通小型車之駕駛執照，限制異議人之駕駛資格，或
      以立法方式解決，尚不得因異議人無較低等級之駕照可供
      吊扣，即率爾代以吊扣異議人所領有之較高等級車類駕駛
      執照（參見臺灣高等法院98年法律座談會刑事類提案第20
      號、第23號研討結果）。
（三）綜上，原處分機關逕行吊扣異議人之職業大客車駕駛執照
      ，違反道路交通管理處罰條例第68條修正之意旨，尚有未
      恰。從而，異議人提起本件聲明異議為有理由，且因本件
      為一交通違規行為，裁處吊扣駕照與道路安全講習處分無
      從區分，雖異議人未就施以道路交通安全講習部分聲明異
      議，仍應由本院將原處分撤銷，自為裁罰如主文第2 項所
      示，以期適法。
五、據上論斷，應依道路交通案件處理辦法第20條前段，裁定如
    主文。
中    華    民    國    99    年    9     月    2     日
                      交通法庭法  官  簡佩珺
以上正本證明與原本無異。
如不服本裁定應於送達後5日內向本院提出抗告狀。
中    華    民    國    99    年    9     月    6     日
                              書記官  蕭家玲

司法院資訊處製作；財團法人民間司法改革基金會備份。
